臺灣板橋地方法院刑事判決　　　　　　　95年度訴字第3868號
公　訴　人　臺灣板橋地方法院檢察署檢察官
被　　　告　甲○○
　　　　　　　　　　（現另案於臺灣基隆監獄執行中）
上列被告因違反毒品危害防制條例案件，經檢察官提起公訴（95
年度毒偵字第5168、5575、6306號），本院判決如下：
    主  文
甲○○施用第一級毒品，累犯，處有期徒刑捌月，減為有期徒刑
肆月，扣案之海洛因壹包（驗餘淨重零點零捌公克）沒收銷燬；
又施用第一級毒品，累犯，處有期徒刑捌月，減為有期徒刑肆月
，扣案之海洛因殘渣（量微無法秤重）沒收銷燬，塑膠袋壹個、
注射針筒壹支沒收；又施用第二級毒品，累犯，處有期徒刑陸月
，減為有期徒刑月，扣案之安非他命壹包（毛重零點貳玖公克
）沒收銷燬，吸食器貳個沒收；又施用第二級毒品，累犯，處有
期徒刑陸月，減為有期徒刑月。應執行有期徒刑壹年，扣案之
海洛因壹包（驗餘淨重零點零捌公克）、海洛因殘渣（量微無法
秤重）、安非他命壹包（毛重零點貳玖公克）沒收銷燬，塑膠袋
壹個、注射針筒壹支、吸食器貳個沒收。
其餘被訴部分免訴。
    事  實
一、甲○○前因違反麻醉藥品管理條例、藥事法及搶奪等案件，
    經法院分別判刑確定，嗣經本院以87年度聲字第1779號裁定
    應執行有期徒刑五年六月，自民國86年9 月22日起執行，而
    於91年6 月21日執行完畢，又因違反毒品危害防制條例案件
    ，經本院以93年度毒聲字第1356號裁定送觀察勒戒後，認有
    繼續施用毒品之傾向，再經本院以93年度毒聲字第1573號裁
    定令入戒治處所施以強制戒治，嗣因執行強制戒治六個月以
    上後，認無繼續強制戒治之必要，於94年5 月30日停止戒治
    而期滿釋放，臺灣板橋地方法院檢察署檢察官於94年7 月3
    日以94年度戒毒偵字第266 號處分不起訴。猶不知悔改，明
    知毒品海洛因屬毒品危害防制條例規定禁止持有、施用之第
    一級毒品，毒品安非他命屬同條例規定禁止持有、施用之第
    二級毒品，竟於(一)95年7 月19日下午6 時許，在臺北縣新莊
    市○○○路120 號2 樓，以將海洛因捲入香菸絲混合後吸食
    之方式，施用海洛因一次，(二)又另行起意，於95年7 月19日
    下午6 時許，在新莊市○○○路120 號2 樓，以將安非他命
    置入自製之吸食器內，以火燒烤使安非他命產生煙霧再以鼻
    子吸食方式，施用安非他命一次，嗣於95年7 月19日晚上10
    時7 分許，在新莊市○○○路與後港一路口之ZV-6493 號自
    用小客車上為警查獲，並扣得海洛因一包（驗餘淨重0.08公
    克）、安非他命一包（毛重0.29公克），及甲○○所有供施
    用安非他命所用之吸食器二個，另扣得分裝袋一包。甲○○
    (三)又另行起意，於95年9 月4 日中午12時許，在新莊市○○
    ○路120 號2 樓，以將海洛因摻水置入注射針筒加以注射於
    身體部位之方式，施用海洛因一次，(四)又另行起意，於95年
    9 月6 日，在新莊市○○○路120 號2 樓，以將安非他命置
    入自製之吸食器內，以火燒烤使安非他命產生煙霧再以鼻子
    吸食方式，施用安非他命一次，嗣於95年9 月7 日晚上10時
    許，在新莊市○○○路120 號前為警查獲，並扣得甲○○所
    有供施用海洛因所用之注射針筒一支，及海洛因殘渣袋一個
    。
二、案經桃園縣政府警察局龜山分局、臺北縣政府警察局新莊分
    局分別報請臺灣板橋地方法院檢察署檢察官偵查起訴。
    理  由
甲、有罪部分：
一、上揭犯罪事實，業據被告甲○○於警詢、偵查及本院審理時
    坦承不諱，且有臺灣檢驗科技股份有限公司95年8 月25日、
    95年10月4 日濫用藥物尿液檢驗報告各一件、臺灣高等法院
    被告前案紀錄表一件、法務部調查局95年12月12日調科壹字
    第09523045930 號鑑定通知書一份在卷可稽，並有海洛因一
    包（驗餘淨重0.08公克）、安非他命一包（毛重0.29公克）
    ，及被告所有供施用安非他命所用之吸食器二個，及被告所
    有供施用海洛因所用之注射針筒一支，以及海洛因殘渣袋一
    個扣案足資為證，事證明確，被告犯行洵堪認定。
二、核被告甲○○所為，就上揭犯罪事實欄(一)(三)部分係犯毒品危
    害防制條例第10條第1 項之施用第一級毒品罪，就上揭犯罪
    事實欄(二)(四)部分，係犯同條例第10條第2 項之施用第二級毒
    品罪。其於施用海洛因、安非他命前後之持有海洛因、持有
    安非他命犯行，各為高度之施用行為所吸收，均不另論罪。
    被告所犯上揭犯罪事實欄(一)(二)(三)(四)之犯行，犯意各別，行為
    互殊，應予分論併罰。查被告前因違反麻醉藥品管理條例、
    藥事法及搶奪等案件，經法院分別判刑確定，嗣經本院以87
    年度聲字第1779號裁定應執行有期徒刑五年六月，自86年9
    月22日起執行，而於91年6 月21日執行完畢，有臺灣高等法
    院被告前案紀錄表一件在卷可稽，其於前案91年6 月21日執
    行完畢後，五年以內故意再犯本件有期徒刑以上之罪，為累
    犯，均應依法加重其刑。爰審酌被告之素行狀況、犯罪動機
    、手段、目的、所生危害及犯罪後態度等一切情狀，分別量
    處如主文所示之刑。又中華民國96年罪犯減刑條例業經立法
    院制定，並業經總統於96年7 月4 日公布，自96年7 月16日
    起生效，本件被告犯罪時間均係在96年4 月24日以前，合於
    上開減刑條例第2 條第1 項第3 款之規定，且非同條例第3
    條所定不得減刑之罪，是均併依上開減刑條例規定減其二分
    之一之刑。並應刑法第51條第5 款規定，定其應執行之刑。
三、扣案之毒品海洛因一包（驗餘淨重0.08公克），以及海洛因
    殘渣（量微無法秤重，殘存在一個塑膠袋上）為第一級毒品
    ，安非他命一包（毛重0.29公克）為第二級毒品，均係違禁
    物，應依毒品危害防制條例第18條第1 項前段規定沒收銷燬
    。又吸食器二個為被告所有供施用安非他命犯罪所用之物，
    注射針筒一支、塑膠袋一個，均為被告所有供施海洛因犯罪
    所用之物，爰均併依刑法第38條第1 項第2 款規定予以宣告
    沒收。至於95年7 月19日另查獲扣得之分裝袋一包，並無證
    據證明屬被告所有供犯罪所用之物，爰不併為沒收之諭知，
    附此敘明。
乙、免訴部分：
一、公訴意旨略以：被告甲○○基於施用第一級毒品之犯意，於
    95年5 月10日1 、2 時許，在新莊市○○街友人住處內，以
    將海洛因摻入香菸中吸食之方式，施用第一級毒海洛因一次
    ，嗣於95年5 月14日5 時許，為警在桃園縣龜山鄉○○路○
    段173 號前查獲，並扣得海洛因一包（驗餘淨重0.28公克，
    見卷附之法務部調查局95年7 月4 日調科壹字第080011301
    號鑑定通知書），因認被告此部分亦涉犯毒品危害防制條例
    第10條第1 項之施用第一級毒品罪嫌。
二、按案件曾經判決確定者，應諭知免訴之判決，刑事訴訟第30
    2 條第1 款定有明文；又訴訟上所謂一事不再理之原則，關
    於實質上一罪或裁判上一罪，亦均有其適用，最高法院60年
    台非字第77號著有判例。
三、經查，被告連續於94年12月20、21日（嗣於94年12月21日凌
    晨0 時10分許為警查獲）及95年4 月30日、5 月1 日（嗣於
    95年5 月1 日凌晨3 時30分許為警查獲）持有第一級毒品海
    洛因，經臺灣桃園地方法院檢察署檢察官起訴及移送併辦，
    臺灣桃園地方法院於95年10月31日以95年度易字第711 號判
    決被告「連續持有第一級毒品」，處有期徒刑八月，於95年
    11月20日判決確定等情，有臺灣桃園地方法院95年度易字第
    711 號刑事判決及臺灣高等法院被告前案紀錄表各一件在卷
    可稽。而被告先後持有94年12月21日查獲之海洛因、持有95
    年5 月1 日查獲之海洛因、以及於本件95年5 月10日施用前
    後持有海洛因之犯行，時間緊接，所犯係構成要件相同之罪
    名，顯係基於概括犯意反覆為之，應為連續犯。按被告行為
    後，刑法第56條關於連續犯之規定，雖已於94年2 月2 日公
    布刪除，並同自95年7 月1 日施行，但現行刑法第2 條第1
    項規定「行為後法律有變更者，適用行為時之法律。但行為
    後之法律有利於行為人者，適用最有利於行為人之法律」，
    即行為後法律有變更者，應為「從舊從輕」之比較，則被告
    於本件95年5 月10日施用海洛因前後持有海洛因之犯行，雖
    行為後新法業已刪除連續犯之規定，但顯已影響行為人刑罰
    之法律效果，屬法律有變更，依新法第2 條第1 項規定，比
    較新舊法結果，仍應適用較有利於被告之行為時法律即舊法
    論以連續犯，即上開三次持有海洛因犯行應有裁判上一罪關
    係。
四、復查，本件公訴意旨指被告於95年5 月10日有施用第一級毒
    品海洛因之犯行，但被告在施用前後持有第一級毒品海洛因
    之低度行為，既應為施用第一級毒品海洛因之高度行為所吸
    收，二者具有吸收之實質上一罪關係。自應認本件公訴意旨
    指被告於95年5 月10日施用第一級毒品海洛因之犯行，與前
    開臺灣桃園地方法院95年度易字第711 號確定判決之犯罪事
    實有裁判上一罪、實質上一罪關係，為同一案件，乃確定判
    決效力所及，依照上揭說明，案件曾經判決確定，此部分自
    應依法諭知免訴之判決。
據上論據，應依刑事訴訟法第299 條第1 項前段、第302 條第1
款，毒品危害防制條例第10條第1 項、第2 項、第18條第1 項前
段，刑法第11條前段、刑法第47條第1 項、第51條第5 款、第38
條第1 項第2 款，中華民國96年罪犯減刑條例第2 條第1 項第3
款、第7 條，判決如主文。
本案經檢察官王聖涵到庭執行職務。
中　　華　　民　　國　　96　　年　　7 　　月　　17　　日
                  刑事第十三庭  審判長法　官  戴嘉清
                                      法  官  林晏鵬
                                      法  官  陳信旗
以上正本證明與原本無異。
如不服本判決，應於判決送達後10日內，向本院提出上訴狀。
                                      書記官  廖貞音
中　　華　　民　　國　　96　　年　　7 　　月　　17　　日
附錄本案論罪科刑法條全文：
毒品危害防制條例第10條
施用第一級毒品者，處六月以上五年以下有期徒刑。
施用第二級毒品者，處三年以下有期徒刑。
